臺灣宜蘭地方法院刑事判決                          九十一年度交易字第二六號
    公  訴  人  臺灣宜蘭地方法院檢察署檢察官
    被      告  甲○○
右列被告因過失傷害案件，經檢察官提起公訴（九十一年度偵字第九六號），本院判
決如左：
    主  文
甲○○因過失傷害人，處有期徒刑月，如易科罰金，以佰元折算壹日。
    事  實
一、甲○○於民國九十年十月三日十一時五十分許，將所駕駛車牌號碼Ｕ三─Ｏ二五
    八號自用小客車（吉普車），停放於宜蘭縣冬山鄉○○路○段四九一號前，應注
    意停車向外８啟車門時，應注意行人、車輛、並讓其先行。且依當時情形，天候
    晴、日間有自然光線、無障礙物、視距良好、並無不能注意之情形，竟疏於注意
    ，貿然開啟車門欲下車購物，致乙○○所駕駛由羅東往冬山方向同向行駛，行經
    該處之ＰＰＨ─五Ｏ九號重機車閃避不及而撞及甲○○之自用小客車車門，使乙
    ○○人車倒地，受有左足踝深部撕裂傷併肌腱斷裂，左橈骨頭骨折等傷害。甲○
    ○於肇事後，在有偵查犯罪職權之機關尚不知何人為肇事者前，即主動向到現場
    處理事故之宜蘭縣警察局羅東分局員警坦承肇事自首，並接受追訴、裁判。
二、案經甲○○自首及被害人乙○○訴由宜蘭縣警察局羅東分局報請臺灣宜蘭地方法
    院檢察署檢察官偵查起訴。
    理  由
一、訊據被告對於開啟車門時撞及乙○○，乙○○因而受有前揭傷勢等事實，固不否
    認，惟否認有何過失傷害之犯行，辯稱：當時開啟車門時，曾經透過後照鏡看後
    面，約三、四秒，都沒有看到人才開啟車門云云。惟查，右揭事實業據告訴人乙
    ○○於警、偵訊中及本院審理中指訴綦詳，雖被告辯稱：曾查看後方有無來車約
    三、四秒等語，然由卷附現場照片可見，被告所駕駛之吉普車車身高度較一般車
    輛高，且事故發生當時被告車輛後方並無高聳之建築物或其他路障阻擋其視線，
    被告對於後方車輛行車狀況應可輕易掌握，況據告訴人指述：當時其行車方向為
    直行冬山路，時速三十公里等語（見本院四月二十六日審理筆錄），由告訴人指
    述得知，告訴人一直直行冬山路，而非由巷弄突然轉出，因而被告若果有向後察
    看來車狀況，對於告訴人行車狀況應無不能察覺之理由，由上述情況均足徵被告
    開啟車門並無事先仔細察看後方來車之情事，是被告辯稱應為卸責之詞。此外，
    並有道路交通事故調查報告表一紙附卷足資佐證，且告訴人乙○○確因本件車禍
    而受有左足踝深部撕裂傷併肌腱斷裂，左橈骨頭骨折等之傷害，並有財團法人天
    主教靈醫會羅東聖母醫院診斷證明書一紙附卷足憑。
二、按停車向外開啟車門時，應注意行人、車輛、並讓其先行，道路交通安全規則第
    一百十二條第一項第十五款定有明文。申言之，因道路交通頻繁、來車眾多，為
    保障行人之安全及車流之順暢，並避免車輛突然開啟車門，造成後方車輛及行人
    不及閃避而造成對於後方來車及行人之突發性危害，因而方訂立此一規範，本件
    被告甲○○駕車自應注意上揭道路交通安全規定，且依當時情狀、路況、視距良
    好，又無不能注意之情形，竟疏不注意，以致肇事，致告訴人乙○○受傷，被告
    應有過失，其過失之行為並與告訴人之受傷具有相當因果關係。從而，本件事證
    明確，被告犯行應堪予認定。
三、核被告駕駛汽車，因過失致使他人受傷，所為係犯刑法第二百八十四條第一項前
    段之過失傷害罪。查被告於犯罪後，即向到場宜蘭縣警察局羅東分局員警表示肇
    事，接受調查，係對未發覺之犯罪自首而受裁判，且有宜蘭縣警局羅東分局函覆
    之調查表在卷可稽，應依刑法第六十二條前段之規定減輕其刑。爰審酌被告之品
    行、對本件車禍被告係肇事之主要原因且其過失程度甚大、對被害人身體健康所
    生之危害，及其事後雖曾試圖與告訴人洽談賠償事宜，然雙方對於賠償金額之認
    知差距甚大，故迄今仍未與被害人達成和解並賠償被害人所受之損害以，以及於
    犯罪後之態度等一切情狀，量處如主文所示之刑，並諭知易科罰金折算標準，以
    示懲儆。
據上論斷，應依刑事訴訟法第二百九十九條第一項前段，刑法第二百八十四條第一項
前段、第六十二條前段、第四十一條第一項，罰金罰鍰提高標準條例第一條前段，第
二條，判決如主文。
本案經檢察官張鳳清到庭執行職務
中      華      民      國      九十一   年      五       月     八     日
                                     臺灣宜蘭地方法院交通法庭
                                           法  官    李  毓  華
右正本證明與原本無異。
如不服本判決，應於判決送達後十日內向本院提出上訴狀。(應附繕本)
   書記官    林  慶  生
中      華      民      國      九十一   年      五       月     十     日
參考法條：
刑法第二百八十四條第一項前段
因過失傷害人者，處六月以下有期徒刑、拘役或五百元以下罰金。致重傷者，處一年
以下有期徒刑、拘役或五百元下罰金。
